臺灣新竹地方法院民事裁定
111年度消債更字第47號
聲  請  人  
即債務人    林俊明  


上列當事人因消費者債務清理事件聲請更生，本院裁定如下：
    主  文
債務人林俊明自中華民國一百一十一年九月一日十七時起開始更
生程序。
命司法事務官進行本件更生程序。
    理  由
一、按債務人不能清償債務或有不能清償之虞者，得依消費者債
    務清理條例（下稱消債條例）所定更生或清算程序，清理其
    債務；債務人對於金融機構負債務者，在聲請更生或清算前
    ，應向最大債權金融機構請求協商債務清償方案，或向其住
    、居所地之法院或鄉、鎮、市、區調解委員會聲請債務清理
    之調解，消債條例第3條、第151條第1項分別定有明文。此
    係採前置協商主義，是債務人於協商程序中，自應本於個人
    實際財產及收支狀況，依最大誠信原則，商討解決方案。如
    終究不能成立協商，於聲請更生或清算時，法院審酌上開條
    文所謂「不能清償或有不能清償之虞」，允宜綜衡債務人全
    部收支、信用及財產狀況，評估是否因負擔債務，而不能維
    持人性尊嚴之最基本生活條件，所陳報之各項支出，是否確
    屬必要性之支出，如曾有協商方案，其條件是否已無法兼顧
    個人生活之基本需求等情，為其判斷之準據。又法院開始更
    生程序之裁定，應載明其年、月、日、時，並即時發生效力
    。法院開始更生或清算程序後，得命司法事務官進行更生或
    清算程序，必要時得選任律師、會計師或其他適當之自然人
    或法人1人為監督人或管理人，復為同條例第45條第1項、第
    16條所明定。
二、聲請意旨略以：聲請人前有不能清償債務之情事，而積欠債
    務總額新臺幣（下同）2,184,945元。聲請人與債權人前於
    民國（下同）111年2月間於本院進行債務前置調解，惟唯一
    債權銀行即元大商業銀行股份有限公司（下稱元大銀行）具
    狀表示：提出分180期、每月清償3,000元之還款條件，然雙
    方無法達成共識（見調解卷第127-129頁）；債權人合迪股
    份有限公司（下稱合迪公司）於調解期日到場表示：就車貸
    部分，債權人目前在積極尋找該車，目前找不到，該車目前
    仍算有資產，希望法院駁回債務人之聲請等語（見調解卷第
    135頁），以致前置調解不成立，聲請人當庭聲請清算，嗣
    聲請人於本院清算事件訊問程序改為聲請更生。為此，爰依
    消債條例請求裁定准許更生等語。
三、經查：
㈠、聲請人主張其為一般消費者，積欠債務總額2,184,945元，且
    於提出本件聲請前，曾於本院進行債務前置調解，惟前置調
    解未能成立，此有調解程序筆錄、本院依職權調查聲請人10
    5至109年稅務電子閘門財產所得調件明細表、聲請人提出之
    財政部北區國稅局111年1月17日函附於本院111年度司消債
    調字第25號卷及本案卷內可稽（見調解卷第135、本院卷第1
    3-21、139頁），業經本院查明無訛，堪認聲請人為一般消
    費者且已依消債條例之規定聲請前置調解而未能成立。另依
    債權人於調解時陳報之債權額，聲請人目前積欠之債務數額
    合計約2,468,447元，其中元大銀行之債務數額約659,415元
    、合迪公司之債務數額約1,809,032元，此有債權人提出之
    陳報狀附於調解卷內可參（見調解卷第123、129頁），而合
    迪公司之債務為有擔保債務，擔保物為西元2007年LEXUS出
    廠之車牌號碼000-0000之汽車（下稱系爭汽車），此有合迪
    公司111年5月6日陳報狀所附之汽車過戶登記書、汽車新領
    牌照登記書、動產擔保交易動產抵押設定登記申請書及契約
    書、債權讓與同意書等件附卷可佐（見本院卷第171-183頁
    ），並經合迪公司之代理人於本案訊問程序到場表示：目前
    沒有這台車的下落，到現在都沒有找到等語（見本院卷第16
    7頁）。是以，聲請人據以聲請更生，本院自應綜合聲請人
    目前全部收支及財產狀況，評估是否已不能維持符合人性尊
    嚴之最基本生活條件，而有「不能清償或不能清償之虞」之
    情事而定。
㈡、聲請人陳報自111年2月1日起受僱於○○汽車貨運股份有公司擔
    任司機，每月收入約42,000元，之前當司機是打零工，沒有
    固定雇主，並提出在職證明書、郵局帳戶薪資匯款資料等件
    在卷為證（見本院卷第137、187-193頁），經核上開資料，
    聲請人於111年4月間尚領有勞節獎金1,000元，本院即暫以
    聲請人前開陳報收入42,000元，加計均分後之勞節獎金，合
    計為42,083元（計算式：42,000元＋1,000元÷12月），作為
    計算債務人目前償債能力之依據。至聲請人陳報109年5、6
    月間及110年6月間領有疫情紓困補助共計60,000元、買家電
    領有節能補助共計4,970元，考量上開補助因非持續性、固
    定性之補助，是暫不列入聲請人之固定收入範圍。又聲請人
    主張其每月生活必要支出為：其個人必要支出17,076元、3
    名子女扶養費合計25,614元（每名子女各8,538元），總計
    ：42,690元，並表示：上開個人必要支出含商業保險費3,00
    0多元，此有本院訊問筆錄在卷可稽（見本院卷第166頁）。
    惟查：就聲請人其個人必要支出17,076元之部分，聲請人主
    張包含商業保險費3,000多元，本院認在已有投保勞工保險
    及全民健康保險之情形下，聲請人另行額外投保商業保險而
    須每月支付保險費3,000多元，在積欠債務之情形下，若堅
    持保險不解約，此無異要求債權人減輕其債務而滿足其個人
    保險之目的，自有違誠信原則，故此部分非屬維持基本生活
    之必要支出，應予剔除，是聲請人其個人每月必要支出應調
    整為13,500元較為妥適；就3名子女扶養費合計25,614元之
    部分，查聲請人之子女分別為97年、99年出生（見調解卷第
    39頁），其中1名子女現就讀國中二年級，2名子女現就讀國
    小六年級，其子女名下均無財產及所得，此有本院訊問筆錄
    、聲請人3名子女之全國財產稅總歸戶財產查詢清單、109年
    度綜合所得稅各類所得資料清單等件在卷可按（見調解卷第
    95-105頁、本院卷第166頁），是聲請人之3名子女有受聲請
    人扶養之必要。而聲請人主張3名子女扶養費合計25,614元
    ，未逾衛生福利部公告臺灣省111年每人每月最低生活費之1
    .2倍17,076元（111年每月生活所必需〈必要生活費用〉數額
    一覽表，見本院卷第195頁），與聲請人配偶平均分擔後之
    金額即每名子女各8,538元，3名子女扶養費合計25,614元，
    堪認合理可採。準此，聲請人每月必要支出即以其個人必要
    支出13,500元、3名子女扶養費25,614元，總計：39,114元
    ，洵堪認定。
㈢、從而，聲請人主張無法負擔債務等語，以聲請人每月收入約4
    2,083元，扣除每月必要生活支出39,114元觀之，賸餘約 2,
    969元可供支配，已不足負擔元大銀行提出分180期，每月清
    償3,000元之還款條件，遑論聲請人積欠合迪公司之有擔保
    債務數額已達1,809,032元，且合迪公司亦陳報目前找不到
    系爭汽車，無法取得系爭汽車受償等語，已如前述，聲請人
    顯然無能力負擔清償。本院審酌聲請人名下有國泰人壽保單
    價值準備金1,098元（截至111年1月6日止）、郵局存款、系
    爭汽車、西元2005年出廠之000-000之機車，此有國泰人壽
    聲請人之保單帳戶價值一覽表、機車行照、郵局存摺封面暨
    內頁明細、本院依職權調查之聲請人稅務電子閘門財產所得
    調件明細表、法務部高額壽險資訊連結作業等件在卷為證（
    見調解卷第71、85頁、本院卷第13-21、25-29、119、187-1
    93頁），就上開系爭汽車價值之部分，依中古車網站查詢與
    系爭汽車相同出廠年份、廠牌、排氣量之中古車行情，系爭
    汽車現存之價值約20萬元（見本院卷第197頁)，聲請人固於
    訊問程序陳稱：系爭汽車被友人李志平開走，伊也找不到人
    跟車云云（見本院卷第167頁），然聲請人未舉證以實其說
    ，是其此部分所述，即難逕以採信，是以，以目前之事證，
    應認聲請人仍有系爭汽車之剩餘價值約20萬元。另查聲請人
    父親林鴻庚於110年6月15日死亡，遺有坐落新竹市○○區○○街
    000巷00號之房屋及土地各1筆，扣除聲請人之胞弟林俊安拋
    棄繼承，繼承人含聲請人共計3人，嗣於110年9月15日繼承
    登記予聲請人母親鄭秀琴名下，鄭秀琴並於110年11月24日
    將上開房地設定最高限額抵押權予有限責任第三信用合作社
    ，此有聲請人提出之財政部北區國稅局遺產稅免稅證明書、
    新竹市地籍異動索引、本院110年8月31日拋棄繼承准予備查
    公告、除戶戶籍謄本、繼承系統表、建物登記謄本、本院依
    職權調查聲請人母親稅務電子閘門財產所得調件明細表等件
    在卷可稽（見本院卷第31-49、71、77-79、83、85-93頁）
    ，聲請人主張前以上開房地設定抵押權予花旗銀行，後由其
    母親鄭秀琴代聲請人還清花旗銀行之債務2,117,319元，聲
    請人即將其應繼承之份額給予母親作為交換等語（見本院卷
    第61、167頁），業據其提出鄭秀琴於110年11月30日匯款至
    聲請人帳號之匯款資料、花旗銀行房貸結清資料等件在卷為
    憑（見本院卷第73-75頁），堪認聲請人現未有此資產價值
    。是本院審酌聲請人之債務、財產、勞力、收入及必要生活
    費用支出等情狀，堪認聲請人客觀上經濟狀況已有不能清償
    債務之情形，而有藉助更生制度調整其與債權人間之權利義
    務關係而重建其經濟生活之必要。
四、綜上所述，聲請人係一般消費者，其已達不能清償債務之程
    度，其中無擔保或無優先權之債務未逾12,000,000元，且未
    經法院裁定開始清算程序或宣告破產；又查無消債條例第6
    條第3項、第8條或第46條各款所定駁回更生聲請之事由存在
    ，則聲請人聲請更生，即應屬有據。本件聲請人聲請更生既
    經准許，併依上開規定命司法事務官進行本件更生程序，爰
    裁定如主文。至聲請人於更生程序開始後，應提出足以為債
    權人會議可決或經法院認為公允之更生方案以供採擇，而司
    法事務官於進行本件更生程序、協助債務人提出更生方案時
    ，亦應依債務人之薪資變化、社會常情及現實環境衡量債務
    人之償債能力，並酌留其生活上應變所需費用，進而協助債
    務人擬定允當之更生方案，始符消債條例重建債務人經濟生
    活之立法目的，附此敘明。
中    華    民    國   111    年    9     月    1     日
                        民事第二庭    法  官  鄭政宗
以上正本係照原本作成。
本件不得抗告。
中    華    民    國   111    年    9     月    1     日
                                      書記官　黃志微